臺灣桃園地方法院刑事判決
111年度訴緝字第76號
公  訴  人  臺灣桃園地方檢察署檢察官
被      告  陳俊旭


上列被告因偽造有價證券等案件，經檢察官提起公訴（87年度偵
字第7004號），本院判決如下：
    主  文
本件免訴。
    理  由
一、公訴意旨略以：被告陳俊旭與同案被告陳鵬元（業經本院判
    決無罪確定）二人基於共同不法所有之概括犯意，於民國85
    年11月間至桃園縣成功工商向渠高中老師即告訴人張金水佯
    稱其友人吳世政欲借款週轉，而向告訴人借新臺幣（下同）
    34萬8,500元，告訴人不疑有他，悉數借予二人，二人取得
    該款項後，竟意圖供行使之用，於同年11月13日偽以「吳世
    政」之名義，偽簽發票號044203號、面額70萬元，到期日為
    85年12月13日之本票1紙，交予告訴人收執，以取信告訴人
    ，並足以生損害於吳世政。嗣於85年11月29日被告、共同被
    告2人再至學校找告訴人，偽稱渠二人所仲介之位於桃園市○
    ○段○號765、785及786地號之「孔雀王朝」預售屋之屋主李
    淑貞急欲出售該預售屋，並虛意偕同告訴人至該工地現場查
    看，告訴人因而陷於錯誤，決定購買該屋，遂分別交付3萬4
    ,000元之契稅費及8萬6,000元之頭期款予被告、共同被告二
    人。嗣告訴人覺得不妥，乃要求二人提出屋主之相關證明文
    件，詎二人竟偽簽「李淑貞」之署名，偽刻「李淑貞」之印
    章，而偽造「李淑貞」名義之賣屋同意書及授權書交予告訴
    人收執，以取信告訴人，足以生損害於李淑貞。嗣告訴人因
    前開借款屆期未獲清償，而被告逃逸無縱，始知受騙。因認
    被告涉犯刑法第339條第1項之詐欺、第201條第1項之偽造有
    價證券及同法第216條、第210條之行使偽造私文書等罪嫌。
二、案件時效已完成者，應諭知免訴之判決，且得不經言詞辯論
    為之，刑事訴訟法第302 條第2 款、第307 條定有明文。又
    行為後法律有變更者，適用行為時之法律，但行為後之法律
    有利於行為人者，適用最有利於行為人之法律，為95年7 月
    1 日修正施行之刑法第2 條第1 項所明定。茲就本件新舊法
    比較敘述如下：
（一）查本件被告涉犯刑法第339條第1項之詐欺、第201條第1項
      之偽造有價證券及同法第216條、第210條之行使偽造私文
      書等罪嫌，於被告犯罪後均曾經修正，且刑法第55條原規
      定：「一行為而觸犯數罪名，或犯一罪而其方法或結果之
      行為犯他罪名者，從一重處斷」；第56條原規定：「連續
      數行為而犯同一之罪名者，以一罪論。但得加重其刑至二
      分之一」，而95年7月1日修正後刪除上開關於牽連犯及連
      續犯之規定，則修正後除有視情形論以接續犯、想像競合
      犯或包括一罪者外，均應分別論罪，已影響被告刑罰之法
      律效果，自屬法律之變更。而本件公訴意旨認被告所犯上
      開罪嫌間屬牽連及連續關係，是若依被告行為時法，得將
      原屬數個犯罪之行為認定為從一重罪處斷，經比較新舊法
      結果，自應適用被告行為時即修正前刑法之規定。　　
（二）又修正後刑法第80條第1 項，及95年7月1日修正前刑法第
      80條第1 項關於追訴權時效期間之規定不同，修正後刑法
      所定時效期間較長，表示行為人被追訴之期限較久，自屬
      對行為人不利，比較結果自以95年7月1日修正前刑法第80
      條較有利於行為人，本件關於追效權時效，自應適用95年
      7月1日修正前刑法第80條之規定。則關於追訴權時效之停
      止進行，及其期間、計算，亦應一體適用修正前刑法第83
      條之規定。再修正前刑法第83條規定：「追訴權之時效，
      如依法律之規定，偵查、起訴或審判之程序，不能開始或
      繼續時，停止其進行，前項時效停止，自停止原因消滅之
      日起，與停止前已經過之期間，一併計算，停止原因繼續
      存在之期間，如達於刑法第80條第1 項各款所定期間4 分
      之1 者，其停止原因視為消滅，其次，案經提起公訴或自
      訴，且在審判進行中，此時追訴權既無不行使之情形，自
      不發生時效進行之問題，有司法院大法官會議釋字第138 
      號解釋意旨參照，若已實施偵查，追訴權既無不行使之情
      形，即不生時效進行之問題。至所謂實施偵查者，係指檢
      察署收受警局移送書或告訴、告發之日起為檢察官發動偵
      查權之時而言（最高法院82年第10次刑事庭會議決議參照
      ）；而若檢察官於偵查終結後，遲未將案卷送交法院，使
      案件繫屬於法院，此段偵查終結後至案件實際繫屬法院之
      期間即與未行使追訴權無異，追訴權時效應繼續進行，否
      則檢察官若遲未將案卷送交法院，而追訴權時效亦無法進
      行，則與被告之時效利益有違（臺灣高等法院94年度上易
      字第1599號判決意旨參照）。
三、查被告被訴涉犯上開罪嫌，從重後論以刑法第201條第1項之
    偽造有價證券罪，最重本刑為10年以下有期徒刑，依修正前
    刑法第80條第1 項第2 款規定，追訴權時效為20年，又被告
    於本院審理中因逃匿，經本院發布通緝，致審判之程序不能
    繼續。依修正前刑法第83條第3 項之規定，追訴權之時效停
    止原因繼續存在期間達於時效期間4 分之1 者，停止原因視
    為消滅之規定，以本件追訴權時效為20年之4 分之1 計算，
    有5年時效停止進行，復參酌上開決議意旨，案件於偵查、
    審判進行中，追訴權既無不行使之情形，自不發生時效進行
    之問題，查被告犯罪行為終了日為85年11月29日，其追訴權
    時效即應自該日起算。而本案檢察官自87年5月16日開始實
    施偵查至87年11月24日偵查終結，共計6月8日，嗣經提起公
    訴，並於87年12月31日繫屬本院，本院開始審理後，因被告
    逃匿，於88年3月15日發布通緝，即審理期間共計2月14日，
    被告自85年11月29日行為終了時，加上前揭25年，再加上前
    開偵查、審理之期間之8月22日，本件追訴權時效完成日應
    為111年8月21日，本件追訴權時效已因時效完成而消滅，揆
    諸前述規定，爰不經言詞辯論，逕為免訴判決之諭知。
四、綜上，被告涉犯上開之罪已逾追訴權時效期間，其追訴權時
    效業已完成，揆諸前揭規定，爰均不經言詞辯論，逕為免訴
    判決之諭知。
五、再按「沒收，除違禁物及有特別規定者，逾第80條規定之時
    效期間，不得為之」，此為刑法第40之2條第2項定有明文。
    是本案被告所犯各罪均已逾其所犯罪名之追訴權時效期間，
    依前揭規定，不得沒收，本院即無庸再為沒收之諭知，併此
    敘明。
六、至檢察官併辦意旨（88年度偵緝字第168號）係認與經起訴
    部分具犯罪事實相同關係，請求本院併案審理，惟被告既經
    本院諭知免訴判決，則移送併辦部分自與本案部分不生事實
    上或裁判上之一罪關係，本院自無從併案審理，爰退回由檢
    察官另為適法之處理，附此敘明。　　
七、依刑事訴訟法第302條第2款、第307條，判決如主文。
中　　華　　民　　國　　111 　年　　12　　月　　8 　　日
           刑事第十八庭    審判長法　官　陳囿辰
　　　　　                       法  官  姚懿珊
　　　　　                       法  官  羅文鴻
以上正本證明與原本無異。
如不服本判決應於收受判決後20日內向本院提出上訴書狀，並應
敘述具體理由。其未敘述上訴理由者，應於上訴期間屆滿後20日
內向本院補提理由書(均須按他造當事人之人數附繕本)「切勿逕
送上級法院」。 
　　　　　　　　　　　　　　　   書記官　劉霜潔　
中　　華　　民　　國　　111 　年　　12　　月　　9 　　日